【裁判字號】    99,上訴,839
【裁判日期】    990602
【裁判案由】    偽造文書等
【裁判全文】
臺灣高等法院刑事判決                 99年度上訴字第839號
上  訴  人  臺灣臺北地方法院檢察署檢察官
上  訴  人
即  被  告  丙○○
選任辯護人  蕭仁杰律師
被      告  甲○○
選任辯護人  黃文明律師
上列上訴人因被告等偽造文書等案件，不服臺灣臺北地方法院98
年度訴字第1031號，中華民國99年1月20日第一審判決，提起上
訴，本院判決如下：
    主    文
上訴駁回。
    事    實
一、甲○○前因偽造私文書及偽造有價證券等案件，經本院於民
    國91年9月27日以91年度上訴字第2170號判決判處有期徒刑1
    年10月，並於91年12月26日經最高法院以91年臺上字第7461
    號判決確定（嗣民國95年3月10日入監服刑，至96年4月17日
    縮短刑期假釋出監，於本案不構成累犯）。
二、甲○○於92年間因不動產買賣仲介與乙○○結識，為免遭查
    緝並隱瞞已經因偽造有價證券罪遭有罪判決確定之事實，以
    便於經營不動產買賣業務，竟基於連續行使偽造私文書之概
    括犯意，向乙○○等人自稱其姓名為「林湘宸」，並先後為
    如下之行為：(一)乙○○於92年9月間因欲購買臺北市○○區
    ○○路地段房屋，乃委由甲○○進行斡旋，甲○○遂於92年
    9月30日前往位於臺北縣汐止市之泉貿公司向乙○○收取現
    金50萬元之房屋買賣斡旋金，將其於臺北市○○路○段147
    號內所偽造「林湘宸」署名、載汪美玲之身分證號碼「
    C220** *42」號之保管條交付乙○○而行使該私文書，表明
    保管該斡旋金之意，足生損害於汪美玲、乙○○、林湘宸。
    嗣因房屋交易未果，甲○○遂將該50萬元斡旋金返還乙○○
    ；(二)復於93年1月2日，邀同乙○○參與臺北縣新店市碧潭捷
    運站附近土地投資案，乙○○同意投資200萬元後，前往位
    於臺北縣汐止市（址詳卷）之泉貿公司向乙○○收取200萬
    元之土地投資款時，將其於臺北市○○路○段147號內所偽
    造「林湘宸」署名、載汪美玲之身分證號碼「C220***42」
    號之收據交付乙○○而行使該私文書，表明確有收取土地投
    資款200萬元之意，足生損害於汪美玲、乙○○、林湘宸。
    嗣於93年4月間甲○○表示土地投資獲利200萬元，遂返還乙○○200萬元，並將所稱獲利部分經乙○○同意而轉為借款
    ；(三)甲○○復於93年5月間陸續向乙○○借款1100萬元，為
    證明確有收取該項借款，甲○○於不詳時地，偽造「林湘宸
    」署名於收據上，並記載給付利息時間、金額，再將該收據
    交付乙○○而行使該私文書，表明係由「林湘宸」收取借款
    並支付利息，足生損害於乙○○、林湘宸；(四)又於94年11月
    17 日至95年1月26日間，因邀請乙○○投資位在臺北市○○
    路○段、松德路口興富發建設公司之信義香榭建案，允諾待
    建成後將提供該建案1戶房屋予乙○○為報酬，乙○○陸續
    匯款7次至不知情之林楷倫（原名林建宇，另經檢察官為不
    起訴處分）所申辦之臺北第一信用合作社景美分行帳號
    014***590號帳戶內（詳卷）共計460萬元，甲○○則提供以
    智高國際有限公司為發票人，並偽造「林湘宸」之背書共11
    枚於如附表一所示支票，而偽造「林湘宸」名義背書之私文
    書，將前揭支票交付乙○○以行使作為擔保，足生損害於林
    湘宸、乙○○。
三、嗣於95年2、3月間，甲○○及武建國（本案通緝中，由原審
    另行審結）欲向莊文欽購買坐落臺北市○○區○○段2小段1
    94、195、200-3地號之土地從事房屋開發合建（下稱本案土
    地），2人均明知甲○○與莊文欽議定，以每坪130萬元之價
    格向莊文欽購買本案土地139.76坪，價金合計181,688,000
    元完成交易（已於95年2月27日交付訂金，95年3月7日簽約
    ，下稱130萬元版買賣契約）。詎因甲○○、武建國為吸引
    他人投入資金，明知應得以每坪130萬元之價格向莊文欽購
    得本案土地，竟共同基於意圖為自己不法利益、行使變造私
    文書之概括犯意聯絡，向林月照、顏武雄、林千乃、黃少華
    表示本案土地每坪價格為157萬元，價金合計219,423,200元
    ，並表示所羅門公司將擔保林月照、顏武雄、林千乃、黃少
    華參與投資保證獲利金額為1,000萬元，而於95年3月2日經
    連兆宗律師見證簽立協議書，由林月照（由江季霖掛名股東
    ）、顏武雄（由顏正傑掛名股東）、林千乃、黃少華，及不
    知情之丙○○、所羅門公司（代表人為林楷倫）簽立約定分
    成6股，內容為共同投資開發土地，林月照等人並各佔1股，
    分別出資550萬元，以籌措土地價金之15%及律師費6萬元（
    其餘85%之土地價金以貸款支應）等之協議書，是甲○○、
    武建國經黃少華授權，並受林月照、顏武雄、林千乃、黃少
    華等人委託，由甲○○處理與莊文欽簽立本案土地買賣契約
    事宜，而有處理或執行合夥事務之權限者，詎甲○○、武建
    國未告知林月照等人共同出資經營事務之實際進行狀況、買
    賣本案土地真正金額，並為取信林月照等人，甲○○與武建
    國於所羅門公司辦公室內，共同變造浮報價額之本案土地買
    賣契約書後（下稱157萬元版買賣契約），而行使經變造之
    157萬元版買賣契約予林月照、顏武雄、林千乃、黃少華等4
    人，致該4人遂依上開協議出資，且均未知悉所出資金額中
    ，超過本案土地實際買賣價格，及甲○○、武建國所承諾保
    證獲利1000萬元部分金額，實際上係包含林月照等4人本身
    出資之差額，致生損害於林月照等4人。
四、甲○○、武建國均明知所羅門公司資金不足，亦基於意圖為
    自己不法之所有、行使變造私文書、偽造私文書之概括犯意
    聯絡，甲○○於95年3月8日向乙○○稱，因伊與林月照鬧翻
    ，要找乙○○合作頂替林月照投資部分，並傳真變造之157
    萬元版買賣契約之私文書、興建計畫書遊說乙○○而行使之
    ，致乙○○陷於錯誤，同意投資400萬元，並約定先由甲○○於95年3月9日中午交付支票供擔保，並由甲○○於附表二
    所示，以所羅門國際股份有限公司為發票人之支票3紙背面
    ，偽造「林湘宸」署名共3枚，而偽造「林湘宸」名義背書
    之私文書，再約定由乙○○將投資款匯至林楷倫前揭帳戶，
    嗣甲○○於95年3月9日，因另案通緝經逮捕入監執行，無法
    依約親交支票予乙○○亦未取得上開款項而未遂。
五、武建國為取得上開資金，而與丙○○均明知甲○○已遭逮捕
    ，竟基於行使前開偽造私文書之犯意，並與丙○○共同意圖
    為自己不法之所有，由武建國指示不知如附表二所示支票背
    書係偽造之丙○○，將甲○○前已書立偽造「林湘宸」署名
    如附表二所示支票3紙交付予乙○○而行使之，丙○○明知
    甲○○已入監服刑，竟向乙○○佯稱：甲○○係前往臺中渡
    假，而隱瞞甲○○已遭逮捕之事實，迨翌（10）日乙○○匯
    款前，並由丙○○提供渠於臺北第一信用合作社之帳戶（帳
    號：0145***00，詳卷）供武建國使用，武建國隨即要求乙○○將投資款匯至丙○○之帳戶，嗣乙○○要求丙○○詢問
    甲○○400萬元之投資款可否扣除先前甲○○積欠之78萬元
    借款，丙○○再度向乙○○謊稱：經伊與甲○○確認後，乙○○只要再匯322萬元即可，致使乙○○陷於錯誤，於當日
    匯款322萬元（190萬元、132萬元各1筆）至丙○○所提供之
    前揭帳戶內，並經武建國將該金額做為支付所羅門公司週轉
    欠款使用，足生損害於林湘宸、乙○○。
六、案經乙○○訴由臺灣臺北地方法院檢察署檢察官偵查起訴。
    理  由
壹、程序事項：
一、證人乙○○、林月照、及共同被告丙○○於偵查中經具結之
    陳述，具有證據能力。被告有與證人對質及詰問證人之權利
    ，其中所謂「對質」，是指被告與證人同時在場，面對面互
    為質問之意。而被告之對質權，係藉由對質程序，法院得以
    觀察其問答之內容與互動，親身感受而獲得心證，有助於真
    實之發現；詰問權則係指訴訟上當事人有在審判庭輪流盤問
    證人，以求發現真實，辨明供述證據真偽之權利。現行刑事
    訴訟法對於詰問制度之設計，以同法第166條以下規定之交
    互詰問為實踐，屬於人證調查證據程序之一環；與證據能力
    係指符合法律所規定之證據適格，而得成為證明犯罪事實存
    在與否之證據資格，性質上並非相同。偵查中檢察官為蒐集
    被告犯罪證據，訊問證人旨在確認被告嫌疑之有無及內容，
    與審判期日透過當事人之攻防，調查人證以認定事實之性質
    及目的，尚屬有別。偵查中訊問證人，法無明文必須傳喚被
    告使之得以在場，刑事訴訟法第184條第2項亦僅規定因發見
    真實之必要，得命證人與被告對質，是檢察官偵查中雖未命
    證人與被告對質，尚非違法。此項未經被告對質之被告以外
    之人於偵查中向檢察官所為之陳述，依刑事訴訟法第159條
    之1 第2 項之規定，原則上屬於法律規定為有證據能力之傳
    聞證據，於例外顯有不可信之情況，始否定其得為證據，業
    如前述。現行刑事訴訟法關於行通常審判程序之案件，為保
    障被告之反對詰問權，復對證人採交互詰問制度，其未經詰
    問者，僅屬未經合法調查之證據，並非無證據能力，而禁止
    證據之使用。此項詰問權之欠缺，非不得於審判中由被告行
    使以資補正，而完足為經合法調查之證據。倘被告於審判中
    捨棄對質、詰問權，自無不當剝奪被告對質、詰問權行使之
    可言（最高法院97年臺上字第1069號判決意旨參照）。本件
    證人乙○○、林月照、共同被告丙○○於偵查中向檢察官所
    為關於本案被告犯罪經過之陳述，並無顯不可信之情況，又
    前開證人乙○○、林月照、共同被告丙○○於偵查中之證述
    ，雖未經被告詰問，然前開證人嗣於原審審理中經以證人身
    分傳訊到庭，實行交互詰問，當足以保障被告對質、詰問權
    之行使，依前揭說明，證人乙○○、林月照、共同被告丙○○於偵查中之證述，自得作為認定被告犯罪之證據。
二、按被告以外之人於檢察事務官、司法警察官或司法警察調查
    中所為之陳述，與審判中不符時，其先前之陳述具有較可信
    之特別情況，且為證明犯罪事實存否所必要者，得為證據，
    刑事訴訟法第159條之2分別定有明文。查，證人即告訴人乙○○、林月照於檢察事務官詢問時之供述，與其於本院審判
    期日中之證述並無大相逕易、彼此不符之情，並採一問一答
    方式，訊畢並經證人確認後簽名，全程亦已連續錄音，並無
    違反訊問程序之情形，且核無事證顯示訊問人有違反法定程
    序取得，或證人有非出於其自由意志所為，故從該詢問筆錄
    作成之外部情況，得證明有可信之特別情形而有證據能力，
    渠等所供自得採為證據。
三、又被告以外之人於審判外之言詞或書面陳述，除法律有規定
    者外，不得作為證據，刑事訴訟法第159條第1項固有明文；
    惟被告以外之人於審判外之陳述，雖不符同法第159條之1至
    之4規定，而經當事人於審判程序同意作為證據，法院審酌
    該言詞陳述或書面陳述作成時之情況，認為適當者，亦得為
    證據。又當事人、代理人或辯護人於法院調查證據時，知有
    第159條第1項不得為證據之情形，而未於言詞辯論終結前聲
    明異議者，視為有前項之同意，同法第159條之5亦定有明文
    。本件被告、辯護人於本院準備程序中對於本案相關證於偵
    查中其餘證人之證述暨其他相關具傳聞性質之證據資料之證
    據能力，均表示沒有爭執，且迄於言詞辯論終結前亦未聲明
    異議。本院審酌此等證據資料製作時之情況，尚無違法不當
    及證明力明顯過低之瑕疵，亦認為以之作為證據應屬適當，
    故揆諸前開規定，依刑事訴訟法第159條之5規定，應認前揭
    證據資料有證據能力。
貳、實體部分：
一、訊據被告甲○○固坦承以「林湘宸」名義簽立上開文書，及
    變造157萬元版買賣契約書並持以行使，及與乙○○、林月
    照等4人間資金往來及共同投資本案土地等事實不諱，並承
    認涉有變造私文書罪行，惟矢口否認有何詐欺、背信等罪嫌
    ，辯稱：92年間有介紹告訴人買賣房子，因為當時有案在身
    ，所以用林湘宸名義，家人朋友也都如此叫伊；伊沒有傳真
    合約書給告訴人，亦沒有保證獲利1,100萬元，伊要告訴人
    投資400萬元，她匯錢322萬元時，伊已經在關，臨沂街案子
    後來他人接手，伊並沒有拿到錢，沒有詐騙及背信之犯行云
    云。另辯護人辯護意旨略以：被告甲○○絕無詐欺之犯意與
    犯行，就臨沂街土地投資案，是甲○○先跟地主簽買賣契約
    ，而且也給付了買賣價金後，才與林月照等各投資人協議如
    何投資等相關問題，並非甲○○沒有任何款項，而先詐騙其
    他投資人之情況，在甲○○被逮捕之後，臨沂街土地投資案
    是林月照接手處理，林月照以不實的會計資料，將甲○○該
    有的利潤全部扣除，才造成甲○○出獄後，沒有相關的資金
    可以跟乙○○去處理她該有的借貸清償或是獲利的給付，甚
    至甲○○在出獄後，也另外籌措款項，向乙○○清償，也另
    外簽發本票，願意為債務之處理，顯然本案應該純屬民事糾
    紛，與刑事詐欺背信偽造文書無關；被告甲○○並無逃避不
    願處理投資案或債務清償之相關事宜，實與詐欺罪、背信罪
    等之犯罪構成要件有間，亦確實沒有詐欺或是背信的相關犯
    行與犯意，不應以該等罪責相繩云云。
二、訊據被告丙○○固坦承，伊受僱於武建國、甲○○，臨沂街
    的案子，是甲○○帶伊去的，武建國有跟伊提及甲○○入監
    服刑之事，是武建國指示表示先不要讓乙○○知道甲○○入
    獄的事情，因為這個投資案一開始也是正常營運的，伊不知
    道甲○○或武建國欺騙乙○○的事，伊有跟乙○○說甲○○
    去臺中渡假，但是是武建國指示伊這樣說，因為公司的印章
    、帳戶被中機組拿走，武建國跟伊借戶頭，讓乙○○匯錢，
    錢後來是公司會計處理的，伊也不知道云云。另辯護人辯護
    意旨略以：丙○○於94年1月間受僱於所羅門公司，平日均
    聽命於甲○○、武建國辦理公司的事務，對公司重大的決策
    及營運均是由甲○○、武建國二人作決定，丙○○事實上並
    無參與決策的權利，本件丙○○之所以會隱瞞甲○○遭逮捕
    的事實，及將其所有的存摺、印章交付給武建國作為乙○○
    匯款之用，均是受到武建國的指示而為，丙○○身為公司的
    員工，其聽從武建國的指示，唯一的目的是希望本件投資案
    能夠順利的進行，其主觀上並無任何不法所有的意圖。再者
    ，本件丙○○是在95年3月9日於甲○○突然遭受逮捕之後，
    始行聽從武建國之指示，暫時隱瞞甲○○遭逮捕之事實，依
    其當時之職位，聽從武建國之指示，乃理所當然，被告丙○○當時主觀上並無任何不法所有之意圖，客觀上亦沒有任何
    施用詐術之行為，導致乙○○陷於錯誤，而願意借貸400 萬
    元給甲○○，此從乙○○早於95年3月8日及允諾借錢給甲○○，更足認定。就臨沂街土地投資案，除了公司確實有出資
    681萬多元之外，並邀集其他4名投資者共同投資，足認本件
    投資案確實有正常的進行云云。
三、本院查：
(一)、就犯罪事實二部分：
  1.上揭犯罪事實二所載，甲○○先後因乙○○於92年9月間欲
    購買臺北市○○區○○路地段房屋，經甲○○向乙○○收取
    現金50萬元之房屋買賣斡旋金，並簽立「林湘宸」之署名、
    汪美玲之身分證號碼「C220***42」號於保管條上，再將該
    保管條交付乙○○；93年1月2日邀同乙○○參與臺北縣新店
    市碧潭捷運站附近土地投資案，並向乙○○收取200萬元之
    土地投資款時，簽立「林湘宸」之署名、汪美玲之身分證號
    碼「C220***42」號於收據上，再將該收據交付乙○○；並
    於93年5 月間陸續向乙○○借款1100萬元，簽立「林湘宸」
    之署名於收據上，並記載給付利息時間、金額，再將該收據
    交付乙○○；及於94年11月17日至95年1月26日間，邀請乙○○投資位在臺北市○○路○段、松德路口興富發建設公司
    之信義香榭建案，提供如附表一所示支票，而簽立「林湘宸
    」名義背書供作擔保；及犯罪事實四所載，被告甲○○於附
    表二所示支票，簽立「林湘宸」名義背書等客觀事實，業據
    被告甲○○坦認不諱，並經證人乙○○於偵查、原審審理時
    證述明確（見他字卷第68至70頁、偵字卷第238至241頁、第
    320至323頁、原審卷第94至104頁），並有92年9月30日保管
    條、林湘宸名片影本、林楷倫（林建宇）帳戶之簡訊影像、
    匯款單影本7張、票號NU0000000-NU0000000、NU0000000支
    票影本11張、收據（11,000,000元）、93年1月2日收據等件
    附卷可稽（見他字卷第6至13頁、偵字卷第254頁、第254-1
    頁），應可認定。
  2.被告甲○○雖辯稱以林湘宸名義簽立文書係屬偏名使用，並
    無偽造文書犯意云云。惟按署名，僅以證明其主體之同一性
    為已足，並不以簽署戶籍登記之姓名為必要，即用化名、代
    名、筆名或僅簽名字均無不可，因之行為人如以其偏名為法
    律行為，苟其偏名，係行之多年，且為多數人所知，則該偏
    名已足以證明其主體之同一性，該行為人即無偽造他人名義
    之犯意，固有最高法院90年度臺上字第3436號判決意旨可資
    參照。惟使用之目的若非用以證明書寫人之身分，而係用以
    偽造不存在之書寫人身分，自屬偽造文書之行為；又姓名以
    證明其主體之同一性為已足，雖不以簽署戶籍登記之姓名為
    必要，然行為人如以其所謂之偏名或別名為法律行為，仍須
    該偏名或化名係行之有年，且為社會上多數人所知，足以證
    明其主體之同一性時，始足認為適法（最高法院98年度臺上
    字第6705號判決意旨參照）。是就行為人究係偏名之使用而
    不影響主體同一性，亦或是偽造不存在之書寫人身分，自應
    就行為人使用該署名之目的、時間、記載方式，並綜合使用
    時之客觀情狀以為判斷準據。
  3.查本件被告甲○○於95年3月9日前，係自稱為「林湘宸」名
    義，向平日往來之員工、友人表明身分一情，固經證人乙○○、林月照、林千乃、黃玉秋證述明確（見原審卷第103頁
    、第128頁背面、第132頁、第206頁），而可認屬其常用稱
    謂，然而被告甲○○係因躲避通緝之故而自稱為「林湘宸」
    等情，亦據被告甲○○於偵查時承稱：「（問：當時與告訴
    人往來時，是否以自己真實姓名、身分證字號往來？）...
    因為我另案偽造有價證券被通緝，不敢跟曾小姐據實以告，
    ... 」（見偵查卷第320頁），足見被告甲○○使用「林湘
    宸」之名義簽署92年9月30日保管條、收據（11,000,000元
    ）、93年1月2日收據、並於附表一、二所示支票上背書，其
    主觀上顯有不欲乙○○知悉「林湘宸」即係被告甲○○本人
    之意，參以被告甲○○除於上揭文件簽立「林湘宸」之署名
    外，並分別於92年9月30日之保管條、93年1月2日收據上，
    主動記載身分證號碼「C220***42」號等足資辨識查證身分
    資料，而該身分證字號並非虛構杜撰所得，而係被告前於
    91年12月26日，因偽造有價證券案件，經最高法院以91年臺
    上字第7461號判決有罪確定之案件中，所偽造之被害人汪美
    玲所有之真正身分證字號，亦有被告甲○○臺灣高等法院被
    告前案紀錄表、臺灣基隆地方法院91年度訴字第69號裁判書
    、汪美玲個人基本資料查詢結果附卷可按（見他字卷第39至
    41頁、本院卷第306頁）。
  4.是以被告甲○○前後行為觀察，其於第一次與乙○○接洽後
    ，於92年9月30日簽寫上開保管條，及其後簽立收據時，除
    簽名外，復記載第三人之身分證字號，顯然意欲使乙○○認
    為「林湘宸」為其身分證上所載之本名，更足認被告甲○○
    無意以「林湘宸」之名義或上載之身分證號證明其身分之同
    一性，顯有積極隱瞞真名之意，否則，若「林湘宸」已得證
    明其身分，為何被告甲○○要另行填載汪美玲之身分證字號
    ？而被告甲○○既以虛偽之名義及身分資料提供予乙○○，
    將不存在之「林湘宸」名義作成之文書交付，使乙○○因無
    法證明「林湘宸」與被告甲○○身分之同一性，於行使該權
    利時有受妨害之虞，被告之行為足生損害於林湘宸、乙○○
    、汪美玲，上開載有「林湘宸」名義之文書自屬偽造之私文
    書已明，被告甲○○此部分所辯即非可採。
(二)、就犯罪事實三部分：
  1.上揭犯罪事實三所載之客觀事實，亦據被告甲○○坦認不諱
    ，其雖辯稱無背信犯行。然按，合夥人基於合夥契約或合夥
    人全體之授權，而有處理或執行合夥事務之權限者，則此項
    「授權處理合夥事務之關係」，其性質仍屬於民事上委任關
    係之範疇（民法第680條參照），該受任處理合夥事務之人
    ，自非不得為背信罪之犯罪主體。如有圖自己或第三人不法
    之利益，或圖加損害於合夥之意思，而故為違背其任務之行
    為，致生損害於該合夥之財產或其他利益者，其情形與受本
    人委任為本人處理事務而有背信之行為無異，自應成立背信
    罪（最高法院90年臺上字第6082號判決意旨參照）。查本件
    被告甲○○實為所羅門公司之實際負責人，進行土地買賣事
    務，且丙○○就本案土地之買賣亦僅擔任借名登記人，實際
    上並無出資等情，業據證人丙○○證稱：「...他們合夥的
    細節是甲○○跟林月照談，每股多少錢是甲○○跟林月照在
    談，跟建設公司簽約那天，我有到場...。」、「（問：你
    說你沒有投資，是誰叫你出名買土地？）甲○○，我載他們
    去律師那裡簽證的時候，他們先上去簽，我在樓下顧車，公
    司的林建宇叫我上去，甲○○叫我簽，我才知道我也是股東
    之一。」等語（見原審卷第277頁背面），另證人林楷倫（
    即林建宇）並證稱：「...後來甲○○開始接觸土地買賣，
    公司財務業務都是她在處理」、「甲○○帶我及丙○○去律
    師事務所簽名，還有四位地主在場」、「（問：所羅門做上
    開土地買賣花了多少錢？）我不知道，都是甲○○在處理」
    、「（問：土地買賣你個人有無出資？）沒有」等語明確（
    見偵字卷第140至141頁），而證人林楷倫、丙○○所言互核
    亦屬相符，此外並有所羅門國際股份有限公司公司資料查詢
    附卷可稽（見他字卷第151頁），自可認定。
  2.又依上揭本案土地之協議書觀之，係由林月照（由江季霖掛
    名股東）、顏武雄（由顏正傑掛名股東）、林千乃、黃少華
    ，及不知情之丙○○、所羅門公司（代表人為林楷倫）約定
    分成6股及出資額，內容為共同投資開發土地，自為二人以
    上互約出資以經營共同事業之合夥契約關係（見他字卷第31
    頁），則被告甲○○處理與莊文欽簽立本案土地買賣契約事
    宜，要屬合夥事務之處理及執行，本應負有處理自己事務同
    一注意，及將受委任事務之經營狀況，告知全體合夥人，然
    被告甲○○卻未據實告知合夥人即林月照等人本案土地實際
    單坪價額為130萬元，反以變造本案土地買賣契約書方式，
    為確保其於協議書內所承諾之保證獲利金額，而使該執行合
    夥事務以外之林月照等4人，誤信本案土地之實際買賣價額
    為每坪157萬元，而使林月照等4人同意以每坪157萬之價格
    計算比例出資，而先交付被告甲○○每股550萬元之出資金
    額等情，亦據證人林月照證稱：「... 在95年間甲○○跟我
    說臨沂街有一塊土地，叫我去看，我去看了覺得很漂亮，所
    以我說這塊地可以投資，甲○○就要我找投資人，我就找了
    顏武雄、黃少華、林千乃投資，他們也有去看土地，他們也
    很滿意，所以決定投資，.. 」、「我們六個人簽完投資土
    地出資協議書之後，當時簽協議書的時候，有說讓甲○○全
    權去處理，她保障我們的利潤，當初我們只有要求保障利潤
    ，... 」、「（問：你們有無看過甲○○跟地主所簽的土地
    買賣契約書？）沒有，影本部分我有看過，是後來要以土地
    貸款的時候，我才看到影本，正本我沒有看過。」、「（問
    ：當時你有無看契約書上一坪是多少錢買的？）因為當初她
    跟我們說一坪157萬，保證獲利1000萬，我們都有同意，所
    以甲○○拿來的契約書影本上是寫157萬。」、「（問：你
    後來是否知道真正買價一坪是多少錢嗎？）後來到檢察官偵
    訊的時候，我才知道是一坪是130萬元，甲○○也有承認。
    」等語（見原審卷第125頁背面），另證人林千乃亦證稱「
    （問：你總共投資多少錢？）在臨沂街這件之前，甲○○有
    欠我錢，其中490萬到期，林月照跟我說一股550萬，我還差
    60 萬，我只要把60萬元匯給甲○○就可以了... 」、「（
    問：甲○○在簽協議書的現場，她有無向在場的投資人宣稱
    ，這塊土地獲利如何的高，這塊土地購買的價格157萬是很
    便宜的？）有，我有質疑，因為土地一坪買157萬，房子再
    怎麼蓋，怎麼可能每個人可以獲利壹仟萬，甲○○有說不要
    問她的帳，反正我們就是可以獲利。」等語（見原審卷第
    131 頁），亦均核與證人顏武雄、黃少華於偵查時所證稱出
    資金額、過程大致相符（見偵字卷第45頁、第134頁），亦
    堪認定。
  3.再者，被告甲○○已於95年2月27日交付訂金300萬元，並約
    定本案土地每坪買賣價金為130萬元，亦據證人莊文欽證述
    明確（見偵查卷第233頁），顯見被告甲○○於簽立上開協
    議書前，即已得悉實際土地買賣價金金額，是被告甲○○得
    以從中獲取價差，並作為將來支付保證獲利金額部分之用，
    此部分亦據被告甲○○自承「（問：你剛才提到對於參與臨
    沂街土地的四位投資人保證獲利，是因為你有做價差？）我
    當時是買130幾，我跟股東說買157，光是價差的部分就可以
    擔保獲利。如後面銷售另外有獲利的話，股東另外可以再分
    。」、「（問：所以你拿股東的錢作為部分保證獲利的金額
    ？）是，因為他們不會去管貸款或是管銷的錢，他們純粹是
    獲利。」、「（問：就土地買賣有差價部分，該四名股東是
    否均不知情？）是。」、「（問：丙○○是否知道有價差？
    ）當時我們跟黃玉秋在辦公室兜數字的時候，丙○○有進來
    一下，但我不知道他知不知道。」等語明確（見原審卷第
    284頁），則林月照等4人所獲得之保證獲利金額部分，實際
    上有部分金額為其本身出資所得，而為林月照等4人所不知
    ，此一交易資訊之隱瞞，自足以影響合夥人就該合夥事務執
    行狀況之判斷，而有損於林月照等4人就出資額部分、將來
    貸款所應負償還比例之決定，此部分亦難因林月照事後接手
    處理本案土地買賣事宜，而取回原本出資金額，甚至因而獲
    有利益，即可解免被告甲○○行為時之背信犯行，是就犯罪
    事實三所載，應可認定。
(三)、就犯罪事實四、五部分：
  1.上揭犯罪事實四部分之事實，業據證人乙○○證稱：「（問
    ：為何會投資臨沂街建案？）因為甲○○有傳真興建計劃書
    、土地買賣合約書給我，甲○○跟我說她跟林月照不合，希
    望我可以出資頂替林月照的股份，並有傳簡訊給我說只有我
    和黃玉秋是她的朋友。」、
    「（問：你原先就想要投資臨沂街的建案嗎？）沒有。」、
    「因為甲○○之前已經積欠很多，借款、投資都沒有還清。
    」、「（問：既然她前面的借款、投資都沒有還清給你，為
    何你在聽甲○○說他與林月照不合後，就願意投資臨沂街建
    案？）因為甲○○有傳上開兩份文件給我，並要我去看土地
    所在，我看完之後，覺得地點不錯，甲○○又一直打電話給
    我，從95年3月8日打到95年3月9日凌晨，一直要叫我投資，
    原本我跟甲○○說我沒有那麼多錢，甲○○叫我湊到400萬
    ，她可以給我一股，頂替林月照。」等語（見原審卷第97頁
    ），參以證人林月照所證稱：「（問：你在投資臨沂街的建
    案過程中，你是否有曾經說過要退出你的那一股，你不要投
    資？）沒有，我不可能退出。」、「（問：甲○○有曾經問
    你說，你這股退出，讓乙○○來頂的事情？）沒有，她沒有
    這樣跟我講過。」、「（問：在臨沂街的案子，甲○○在跟
    你談的時候究竟有提出哪些文件？）就是我剛才所說在95年
    3月8日傳真的那兩份。」、「（問：是否就是告證七、八興
    建及償還計劃書、日期為95年3 月7日的土地買賣契約書？
    ）對，上面有傳真日期。」等語明確（見原審卷第125頁背
    面、第126頁），並有卷附157萬元版本買賣契約可稽（見他
    字卷第22至23頁），是被告甲○○向乙○○佯稱欲以林月照
    之出資額頂替一情，顯與林月照之本人意願未符，且林月照
    亦無退出該共同出資買賣本案土地之意，被告甲○○亦無單
    獨處分林月照出資額之權限，是被告甲○○以頂替出資額方
    式，告以乙○○提供400萬元之金額，並傳真經變造之買賣
    契約書，已難謂非詐術之行使。
  2.被告甲○○雖陳稱：「我錢已經下去，支票也過了，後來有
    缺口，請乙○○拿400萬元進來，我開公司95年12月份的支
    票，再還她。」、「我跟乙○○講話的前兩天跟她通話，後
    來我被中機組抓，所以支票跟她講好就已經開好放在抽屜裡
    面。」、「（問：你跟乙○○說拿400萬元進來的原因是什
    麼？）因為我那時有缺口，我說跟乙○○借400萬元，等到
    12月時我還600萬元，因為乙○○是暗股，... 」、「（問
    ：你有無曾經於借款時，向乙○○表示因與林月照不合，希
    望她出資頂替林月照的股份？）有。」、「（問：你剛剛所
    說，暗股的部分，你跟乙○○的講法，是要頂替林月照的部
    分，而非所羅門公司及丙○○的部分？）那時乙○○的金額
    不夠，林月照說她賣土地的錢來不及回來，當時跟林月照也
    有點不愉快，乙○○的錢沒有辦法頂林月照那股，我跟乙○○說我跟林月照不合，如果有錢，我們把林月照的股份吃下
    來，乙○○表示她的錢不夠，所以我請乙○○借我400萬元
    ，做公司的暗股，到12月底以前，我還他600萬元，然後她
    就不是股東。」等語（見本院卷第281頁背面、第283頁），
    然則證人乙○○則證稱：「（問：為何拿600萬元支票？是
    投資400萬元獲得200萬元利潤嗎？）是」、「（問：到底是
    你投資400萬元可獲得200萬元利潤？還是換取擁有林月照原
    本的股份？）當時甲○○說我入股就有200萬元獲利，我直
    到武建國給我協議書，我才知道林月照的股份不只有200萬
    的利潤」等語綦詳（見偵查卷第241頁），是被告甲○○所
    稱400萬元係屬借款一情，即屬無據，參以被告甲○○確有
    表示由乙○○出資頂替林月照的股份一情，並行使上開經變
    造之157萬元版本買賣契約之私文書、興建計畫書遊說乙○○而行使之行為，致乙○○陷於錯誤，誤以為將獲得利益，
    並同意投資400萬元，再約定由被告甲○○交付支票供擔保
    ，經被告甲○○於附表二所示，以所羅門國際股份有限公司
    為發票人之支票3紙背面，偽造「林湘宸」署名共3枚，而偽
    造「林湘宸」名義背書之私文書等情以觀，是被告甲○○為
    取得資金周轉，而虛以頂替出資額方式，詐取乙○○出資款
    項一情，應可認定。
  3.另就被告丙○○所涉詐欺取財犯行部分，亦據證人乙○○證
    稱：「（問：你確實有匯400萬元給甲○○嗎？）原先應該
    匯到林建宇的帳戶，後來因為丙○○用自己的行動電話打給
    我，確認我是乙○○之後，轉給武建國聽，武建國跟我說甲○○有支票交代丙○○要拿給我，後來丙○○跟我約在民權
    東路三民國小對面的萊爾富，交付支票給我，當場我有打開
    信封，有3張所羅門的支票，後面還有『林湘宸』的背書簽
    名，我當場有問丙○○說林湘宸（甲○○）去哪裡了，丙○○跟我說她去臺中渡假，隔天丙○○打電話給我，武建國跟
    我說這筆錢要匯到丙○○的帳戶，因為之前林湘宸有答應我
    當天要匯給我78萬元，所以我就打電話給丙○○，請他跟林
    湘宸確認，是不是從這筆400萬元內扣除，丙○○後來回電
    給我說他已經跟林湘宸確認，林湘宸答應從400萬元內扣除
    ，所以我就匯款322萬元到丙○○的帳戶。」、「（問：丙○○給你的三張支票是多少錢的面額？）分別為100、200、
    300萬元。」、「甲○○在95年3 月8日的晚上跟我講電話就
    有告訴我說投資400萬可以獲利200萬，95年3月9日我打林湘
    宸的電話，沒有人接，所以我才會問丙○○她人去哪裡。」
    、「因為之前甲○○傳真給我的興建計畫內，開發商是所羅
    門公司、林建宇，而甲○○之前在別的案子邀我投資時，也
    有傳簡訊說要匯款給林建宇的帳戶，所以我認為這個案子也
    要匯款給林建宇。」、「（問：後來這3張支票有無兌現？
    ）沒有。」、「... 武建國到3月中下旬的時候，才跟我說
    甲○○被羈押了。」、「（問：在丙○○以電話和你通話的
    過程中，是以什麼名稱來稱呼甲○○？）林湘宸。」、「（
    問：在你匯款322萬前，武建國是否曾經向你提及甲○○是
    到臺中去渡假？）這個是丙○○跟我說的，武建國沒有跟我
    提過。」等語明確（見原審卷第98至99頁、第101頁），並
    有上海商業儲蓄銀行匯出匯款申請書、臺幣國內跨行電匯申
    請書、支票影本3張在卷可按（見他字卷第24頁、第26頁）
    ，是上開乙○○所述匯款經過、金額，所取得之支票等情，
    均可認定。
  4.又被告丙○○已知悉被告甲○○係於95年3月9日遭逮捕之事
    實，為取得上開款項，而經共同被告武建國之指示，向乙○○佯稱被告甲○○係至臺中渡假一情，而被告甲○○亦未表
    示就該筆投資款可扣抵之前欠款78萬元等情，除據上開證人
    乙○○、共同被告甲○○證述明確外（見原審卷第284頁背
    面），被告丙○○亦於原審行準備程序時供認上情，已如前
    述；又當時被告甲○○已遭搜索，而因公司已有資金缺口，
    乙○○所匯款項，由被告丙○○將其帳戶交由公司會計蔡美
    霞用以支付其他廠商欠款等情，亦據證人蔡美霞證述明確（
    見原審卷第270至272頁），並有卷附取款條、存款條等資料
    可供查核（見偵字卷第194至199頁），而乙○○既與被告甲○○洽談投資入股事宜，衡諸常情，一般人於知悉所洽談對
    象已遭逮捕搜索，必然會改變其原本投資入股意願，而再度
    審慎考量其投資風險，縱有續行同意投資之情，亦係於確保
    投資對象所涉司法案件不致影響其履行能力後，始將繼續進
    行投資入股事宜。然則於本案中，被告丙○○明知被告甲○○遭搜索逮捕，足以變更乙○○投資意願，而仍以積極提供
    錯誤之渡假資訊，而使乙○○誤認被告甲○○仍有履約能力
    ，此時因被告丙○○已創設另一因果歷程事由介入，使乙○○判斷投資入股資訊不完全，進而於被告甲○○遭逮捕翌日
    ，匯出如上開匯款單所示款項，是被告丙○○縱係依共同被
    告武建國之指示所為，然其已參與構成要件之詐術實行行為
    ，且又非全然不知公司財務之情況，自難謂被告丙○○係不
    知情，亦非如辯護人所稱，乙○○僅是履行其前開投資入股
    之協議，應與被告丙○○無涉云云，是其所涉詐欺取財部分
    犯行明確，亦可認定。
(四)、綜上所述，本案事證明確，被告二人所辯要係飾卸之詞，不
    足採信，渠等犯行均堪以認定，應依法論科。
四、新舊法比較：
    被告等行為後，刑法業於94年2月2日修正公布，95年7月1日
    起施行，其中第56條關於連續犯之規定已刪除，並修正第2
    條、第28條、第33條、第38條、第41條、第42 條、第55條
    及第74條等規定。按行為後法律有變更者，適用行為時之法
    律，但行為後之法律有利於行為人者，適用最有利於行為人
    之法律，修正後刑法第2條第1項定有明文，此條規定係規範
    行為後法律變更所生新舊法律比較適用之準據法，本身尚無
    新舊法比較之問題，於新法施行後，應一律適用新法第2條
    第1項之規定，為「從舊從輕」之比較，先予敘明。再按本
    次法律變更，比較時應就罪刑有關之共犯、未遂犯、想像競
    合犯、牽連犯、連續犯、結合犯，以及累犯加重、自首減輕
    暨其他法定加減原因（如身分加減）與加減例等一切情形，
    綜其全部罪刑之結果而為比較（最高法院95年5月23日95年
    度第8次刑庭會議決議參照）。經查：
(一)、修正前刑法第28條規定：「二人以上共同實施犯罪之行為者
    ，皆為正犯。」修正後刑法第28條規定：「二人以上共同實
    行犯罪之行為者，皆為正犯。」修正後刑法第28條規定之共
    同正犯，基於個人責任原則及法治國人權保障，限於直接從
    事構成犯罪事實之行為者（含共謀共同正犯），排除「陰謀
    共同正犯」及「預備共同正犯」之類型，是修正後之共同正
    犯之可罰性要件之範圍業已限縮，較有利於行為人。然本件
    被告所為之前開犯行，經比較新舊法之結果，新法及舊法對
    於被告並無利或不利之情形，應適用修正前刑法有關共同正
    犯之規定。
(二)、修正後刑法第56條規定，業已刪除連續犯之規定。故連續數
    行為而犯同一罪名，依修正前刑法第56條規定，為連續犯，
    應以一罪論，僅得加重其刑；但依修正後規定，則已無連續
      犯可資適用，即應將各次犯行以數罪併合處罰。是以適用
    修正前關於連續犯之規定，自係較為有利。
(三)、刑法第55條關於牽連犯之規定，已為修正後之新法刪除，則
    被告之犯行，因上開刪除而無法從一重處斷，應一罪一罰，
    比較新、舊法之結果，以舊法之規定較有利於被告。
(四)、被告行為後，刑法施行法於95年6月14日修正公布，增訂第1
    條之1，並於95年7月1日施行，其將刑法分則編所定罰金之
    貨幣單位均改為新臺幣，並將罰金數額分別提高為30倍或3
    倍，而94年2月2日修正公布，95年7月1日施行前刑法第33條
    第5款規定，罰金刑為銀元1元即新臺幣3元以上，修正後規
    定為新臺幣1千元以上，比較新舊法結果，法定刑有罰金刑
    之刑法第339條第1項、第342條第1項等，自以修正前規定有
    利於被告。
(五)、另被告於裁判確定前犯數罪，均係於95年7月1日之前所犯，
    依修正前刑法第51條規定「數罪併罰，分別宣告其罪之刑，
    依左列各款定其應執行者」，其中第5款規定「宣告多數有
    期徒刑者，於各刑中之最長期以上，各刑合併之刑期以下，
    定其刑期。但不得逾20年」；修正後刑法第51條第5款則規
    定「宣告多數有期徒刑者，於各刑中之最長期以上，各刑合
    併之刑期以下，定其刑期。但不得逾30年」，比較新舊法之
    結果，自以修正前刑法規定之定應執行刑之上限為20年對被
    告較為有利。
(六)、總括新舊法綜合比較之結果，以修正前刑法有利於被告，依
    修正後刑法第2條第1項前段規定，自應修正前刑法。
五、按被告等行為時刑法第41條規定：「犯最重本刑為5年以下
    有期徒刑以下之刑之罪，而受6個月以下有期徒刑或拘役之
    宣告，因身體、教育、職業、家庭之關係或其他正當事由，
    執行顯有困難者，得以1元以上3元以下折算1日，易科罰金
    」，並依修正前罰金罰鍰提高標準條例第2條前段（現已刪
    除）規定，就其原定數額提高為100倍折算1日，則被告等行
    為時之易科罰金折算標準，應以銀元300元折算1日，經折算
    為新臺幣後，應以新臺幣900元折算為1日；惟95年7月1日修
    正公布施行後之刑法第41條第1項前段則規定：「犯最重本
    刑為5年以下有期徒刑以下之刑之罪，而受6個月以下有期徒
    刑或拘役之宣告者，得以新臺幣1000元、2000元或3000元折
    算1日，易科罰金」，故依現行刑法第2條規定比較修正前後
    之易科罰金折算標準，以行為時即95年7月1日修正公布施行
    前之規定，較有利於被告等，亦即應適用95年7月1日修正公
    布施行前之刑法第41條第1項規定，定其易科罰金折算標準
    ，附此敘明。又被告等犯罪時間係在96年4月24日之前，依
    中華民國九十六年罪犯減刑條例第2條第1項第3款、第7條之
    規定，應減輕被告之宣告刑2分之1，並依同條例第9條、第
    10條第1項及修正前刑法第41條第1項前段之規定，就減得刑
    諭知易科罰金之折算標準，並就被告甲○○部分定其應執行
    刑。另按「於九十四年一月七日刑法修正施行前犯併合處罰
    數罪中之一罪，且該數罪均符合第四十一條第一項得易科罰
    金之規定者，適用九十年一月四日修正之刑法第四十一條第
    二項規定。」，刑法施行法第3條之1第3項訂有明文，本件
    被告甲○○行為時俱於94年2月2日刑法修正，於95年7月1日
    施行前所犯，是本件應適用94年2月2日修正前刑法第41條第
    2項之規定。
六、附表一、二所示之支票共14紙、變造之157萬元版買賣契約
    、及附表三所示92年9月30日保管條、收據（11,000,000元
    ）、93年1月2日收據，雖係被告甲○○用以供犯罪所用之物
    ，惟業經被告甲○○交付行使，非屬被告甲○○所有，自不
    得宣告沒收，然於其上偽造如附表一、二所示「林湘宸」之
    署名共14枚，及於附表三所示92年9月30日保管條、收據（
    11,000,000元）、93年1月2日收據上所偽造之「林湘宸」
    署名共3枚，係偽造之署押，不問屬於犯人與否，應依刑法
    第219條之規定宣告沒收。
七、另按偽造支票背書，在票據法上係表示對支票負擔保責任之
    意思，為法律規定之文書，並非依習慣表示一定用意之證明
    ，而其此項行為，足以生損害於他人，故應成立偽造私文書
    罪（最高法院70年臺上字第2162號判例意旨參照）。查被告
    甲○○因擔保支票給付，而在如附表一、二所示支票背書，
    自有使林湘宸無故負擔支票擔保責任而受有損害之虞。是核
    被告甲○○就犯罪事實二所為，係犯刑法第216條、第210條
    之行使偽造私文書罪；就犯罪事實三所為，係犯刑法第216
    條、第210條之行使變造私文書罪、第342條第1項之背信罪
    ；就犯罪事實四所為，係犯刑法第216條、第210條之行使變
    造私文書罪（傳真157萬元版買賣契約部分）、第210條之偽
    造文書罪（於附表二所示支票背書部分）、刑法第339條第3
    項、第1項之詐欺取財未遂罪。被告甲○○就犯罪事實四所
    示詐欺取財部分犯行，於告訴人乙○○尚未完成交付前即遭
    逮捕，而係被告丙○○、共同被告武建國另行告以事由而使
    告訴人乙○○陷於錯誤而完成交付財物，是此部分因果關係
    顯已中斷，縱告訴人乙○○確實匯有款項，就被告甲○○而
    言，因其無從知悉被告丙○○、共同被告武建國之行為，此
    部分應認屬未遂。又被告甲○○與武建國間，就上開犯罪事
    實三、四部分犯行，有犯意聯絡及行為分擔，為共同正犯。
    又被告甲○○就犯罪事實二、四偽造林湘宸署名之行為，係
    偽造私文書之階段行為，其中就犯罪事實二部分，被告甲○○偽造私文書後復持以行使，偽造私文書之低度行為應為行
    使偽造私文書之高度行為所吸收，均不另論罪。另就犯罪事
    實三、四部分，被告甲○○變造私文書後復持以行使，變造
    私文書之低度行為應為行使變造私文書之高度行為所吸收，
    亦不另論罪。被告甲○○就犯罪事實三所犯行使變造私文書
    罪、背信罪二罪間，及犯罪事實四所犯行使變造私文書罪、
    偽造文書罪、詐欺取財未遂罪三罪間，均有修正前刑法第55
    條所規定之方法、結果牽連關係，為牽連犯，應分別從一重
    之行使變造私文書罪處斷。被告甲○○就犯罪事實二所示先
    後多次行使偽造私文書之犯行，及犯罪事實三、四先後多次
    行使變造私文書之犯行，時間緊接，方法相同，俱分別觸犯
    構成要件相同之罪，顯係基於概括犯意為之，分別為修正前
    刑法第56條之連續犯，就犯罪事實二所示行使偽造私文書部
    分、犯罪事實三、四所示行使變造私文書部分，應分別論以
    連續行使偽造私文書罪、連續行使變造私文書罪，並分別加
    重其刑。而被告甲○○所犯上開二罪間，犯意個別，行為互
    殊，應分論併罰。原審以被告犯行明確，適用刑法第2 條第
    1 項前段、第216 條、第210 條、第339 條第3 項、第1 項
    、第342 條第1 項、第219 條，94年2 月2 日修正前刑法第
    28條、第56條、第55條、第41條第1 項前段、第2 項、第51
    條第5 款，刑法施行法第3 條之1 第3 項，修正前罰金罰鍰
    提高標準條例第2 條，現行法規所定貨幣單位折算新臺幣條
    例第2 條，中華民國九十六年罪犯減刑條例第2 條第1 項第
    3 款、第7 條、第9 條、第10條第1 項，並審酌被告甲○○
    犯罪之動機、目的、手段及所生危害，與犯罪後供認部分犯
    行，然尚未與告訴人乙○○達成和解，告訴人乙○○所受損
    害情況、及林月照等4人就本案土地已另行處分並取回出資
    價金、家庭及身體狀況等一切情狀，分別就連續行使偽造私
    文書，足以生損害於他人部分，處有期徒刑伍月，如易科罰
    金，以銀元佰元即新臺幣玖佰元折算壹日；減為有期徒刑
    貳月又拾伍日，並諭知如易科罰金，以銀元佰元即新臺幣
    玖佰元折算壹日。又共同連續行使變造私文書，足以生損害
    於他人部分，處有期徒刑壹年；減為有期徒刑陸月，如易科
    罰金，以銀元佰元即新臺幣玖佰元折算壹日；並就上開二
    罪定其應執行刑有期徒刑捌月，並諭知如易科罰金，以銀元
    佰元即新臺幣玖佰元折算壹日；另敘明公訴意旨認就犯罪
    事實三所示犯行，被告甲○○係涉犯刑法第339條第1項之詐
    欺取財罪嫌部分，惟查，被告甲○○實與各該投資人成立合
    夥關係，業如前述，是公訴意旨所認尚有未洽，惟其基本社
    會事實同一，並經原審踐行告知程序，逕變更起訴法條為同
    法第342條背信罪；另就公訴意旨犯罪事實一(一)至(四)所示部
    分，公訴意旨認被告甲○○尚涉有刑法第339條第1項之詐欺
    取財罪嫌等語，惟查，被告甲○○就犯罪事實一(一)至(三)間，
    與告訴人乙○○係屬單純投資或借貸關係，期間被告甲○○
    均有還款借款行為，業據證人乙○○證述於卷（見原審卷第
    95頁），另就犯罪事實一(四)部分，被告甲○○固未能實際舉
    出中介買賣信義香榭建案之實際行為人人名供本院查核，然
    依興富發建設股份有限公司98年11月18日陳報之信義香榭建
    案進行時程，參以證人林月照所證稱，被告甲○○曾帶其至
    上開建案參觀（見原審卷第129頁），及被告甲○○與乙○○之資金往來情況，並有進行土地買賣交易，且確有該信義
    香榭建案存在等情以觀，應認被告甲○○就該部分之行為應
    無詐欺故意，惟公訴意旨認此部分與前開經本院認定有罪部
    分，有裁判上一罪之關係，是不另為無罪之諭知。經核其認
    事用法並無違誤，量刑亦屬妥適，檢察官上訴意旨略以原審
    對被告量刑過輕云云，尚非可採，上訴意旨任意指摘原判決
    不當，核無理由，應予駁回。
八、又核被告丙○○就犯罪事實五所為，係犯刑法第339條第1項
    之詐欺取財罪。其與武建國間，就上開犯罪事實五部分犯行
    ，有犯意聯絡及行為分擔，為共同正犯。原審以被告犯行明
    確，適用刑法第2條第1項前段、第339條第3項、第1項，94
    年2月2日修正前刑法第28條、第56條、第55條、第41條第1
    項前段、第2項、第51條第5款，刑法施行法第3條之1第3項
    ，修正前罰金罰鍰提高標準條例第2條，現行法規所定貨幣
    單位折算新臺幣條例第2條，中華民國九十六年罪犯減刑條
    例第2條第1項第3款、第7條、第9條、第10條第1項，並審酌
    被告丙○○犯罪之動機、目的、手段及所生危害，與所詐取
    金額並非由其本人花用，於本案中所擔任犯罪分工程度等一
    切情狀，量處被告丙○○有期徒刑捌月；減為有期徒刑肆月
    ，並諭知如易科罰金，以銀元佰元即新臺幣玖佰元折算壹
    日。；另敘明被告丙○○並不知悉被告甲○○之本名，是就
    交付如附表二所示，經被告甲○○背書「林湘宸」之支票部
    分，要難論以行使偽造私文書犯行。經核其認事用法並無違
    誤，量刑亦屬妥適，檢察官上訴意旨略以原審對被告量刑過
    輕任意指摘原判決不當，核無理由，均應予駁回。
據上論斷，應依刑事訴訟法第368條，判決如主文。
本案經檢察官陳大偉到庭執行職務。
中    華    民    國    99    年    6    月    2    日
                  刑事第九庭    審判長法  官  陳貽男
                                      法  官  詹駿鴻
                                      法  官  楊炳禎
以上正本證明與原本無異。
如不服本判決，應於收受送達後10日內向本院提出上訴書狀，其
未敘述上訴之理由者並得於提起上訴後10日內向本院補提理由書
（均須按他造當事人之人數附繕本）「切勿逕送上級法院」。
詐欺罪部分不得上訴。
                                      書記官  林月蓉
中    華    民    國    99    年    6    月    2    日
附錄：本案論罪科刑法條全文
中華民國刑法第210條（偽造變造私文書罪）
偽造、變造私文書，足以生損害於公眾或他人者，處5年以下有
期徒刑。
中華民國刑法第216條（行使偽造變造或登載不實之文書罪）
行使第210條至第215條之文書者，依偽造、變造文書或登載不實
事項或使登載不實事項之規定處斷。
中華民國刑法第339條（普通詐欺罪）
意圖為自己或第三人不法之所有，以詐術使人將本人或第三人之
物交付者，處5年以下有期徒刑、拘役或科或併科1千元以下罰金
。
以前項方法得財產上不法之利益或使第三人得之者，亦同。
前二項之未遂犯罰之。
中華民國刑法第342條（背信罪）
為他人處理事務，意圖為自己或第三人不法之利益，或損害本人
之利益，而為違背其任務之行為，致生損害於本人之財產或其他
利益者，處5年以下有期徒刑、拘役或科或併科1千元以下罰金。
前項之未遂犯罰之。
附表一：
┌─────┬─────┬─────┬──────┐
│票      號│到  期  日│金      額│應沒收之物  │
├─────┼─────┼─────┼──────┤
│NU0000000 │95/4/14   │600,000   │「林湘宸」署│
│          │          │          │押壹枚      │
├─────┼─────┼─────┼──────┤
│NU0000000 │95/4/15   │400,000   │「林湘宸」署│
│          │          │          │押壹枚      │
├─────┼─────┼─────┼──────┤
│NU0000000 │95/4/16   │300,000   │「林湘宸」署│
│          │          │          │押壹枚      │
├─────┼─────┼─────┼──────┤
│NU0000000 │95/4/17   │200,000   │「林湘宸」署│
│          │          │          │押壹枚      │
├─────┼─────┼─────┼──────┤
│NU0000000 │95/4/19   │750,000   │「林湘宸」署│
│          │          │          │押壹枚      │
├─────┼─────┼─────┼──────┤
│NU0000000 │95/4/20   │546,000   │「林湘宸」署│
│          │          │          │押壹枚      │
├─────┼─────┼─────┼──────┤
│NU0000000 │95/4/18   │500,000   │「林湘宸」署│
│          │          │          │押壹枚      │
├─────┼─────┼─────┼──────┤
│NU0000000 │95/4/18   │250,000   │「林湘宸」署│
│          │          │          │押壹枚      │
├─────┼─────┼─────┼──────┤
│NU0000000 │95/4/23   │500,000   │「林湘宸」署│
│          │          │          │押壹枚      │
├─────┼─────┼─────┼──────┤
│NU0000000 │95/4/26   │550,000   │「林湘宸」署│
│          │          │          │押壹枚      │
├─────┼─────┼─────┼──────┤
│NU0000000 │95/4/21   │300,000   │「林湘宸」署│
│          │          │          │押壹枚      │
└─────┴─────┴─────┴──────┘
附表二：
┌─────┬─────┬─────┬──────┐
│票      號│到  期  日│金      額│應沒收之物  │
├─────┼─────┼─────┼──────┤
│NV0000000 │95/4/28   │1,000,000 │「林湘宸」署│
│          │          │          │押壹枚      │
├─────┼─────┼─────┼──────┤
│NV0000000 │95/4/28   │3,000,000 │「林湘宸」署│
│          │          │          │押壹枚      │
├─────┼─────┼─────┼──────┤
│NV0000000 │96/12/30  │2,000,000 │「林湘宸」署│
│          │          │          │押壹枚      │
└─────┴─────┴─────┴──────┘
附表三：
┌───┬──────────┬─────────┐
│編號  │名稱                │應沒收物          │
├───┼──────────┼─────────┤
│ 1    │92年9月30日保管條   │「林湘宸」署押壹枚│
├───┼──────────┼─────────┤
│ 2    │收據（11,000,000元）│「林湘宸」署押壹枚│
├───┼──────────┼─────────┤
│ 3    │93年1月2日收據      │「林湘宸」署押壹枚│
└───┴──────────┴─────────┘

司法院資訊處製作；財團法人民間司法改革基金會備份。
